臺灣高雄地方法院民事裁定
108年度消債清字第223號
聲  請  人  趙德輝  
0000000000000000

代  理  人  趙禹任律師
上列當事人因消費者債務清理事件聲請清算，本院裁定如下：
    主  文
聲請人趙德輝自中華民國一○九年四月二十二日下午四時起開始
清算程序。
命司法事務官進行本件清算程序。
    理  由
一、按債務人不能清償債務或有不能清償之虞者，得依本條例所
    定更生或清算程序，清理其債務；法院開始清算程序之裁定
    ，應載明其年、月、日、時，並即時發生效力；法院開始更
    生或清算程序後，得命司法事務官進行更生或清算程序，必
    要時得選任律師、會計師或其他適當之自然人或法人1人為
    監督人或管理人，消費者債務清理條例（下稱消債條例）第
    3條、第80條前段、第83條第1項、第16條第1項分別定有明
    文。
二、聲請意旨略以：伊有不能清償債務情事，前依消債條例規定
    ，向本院聲請調解債務清償方案，惟調解不成立。伊又未經
    法院裁定開始更生程序或許可和解或宣告破產，爰聲請清算
    等語。
三、經查：
  ㈠聲請人前於民國108年9月27日提出債權人清冊，向本院聲請
    調解債務清償方案，經本院108年度司消債調字第499號受理
    ，於108年10月14日調解不成立，聲請人於108年10月31日具
    狀聲請清算等情，業經本院依職權調閱上開調解卷宗核閱無
    訛。
  ㈡聲請人於106、107年度申報所得各為496,431元、449,310元
    ，平均每月所得分別為41,369元、37,443元（本裁定計算式
    均採元以下4捨5入），名下無財產；又聲請人為中低收入戶
    ，前於93年4月13日至23日因腦中風左側無力住院治療，現
    仍追蹤治療中，其自102年10月16日起於高鋒裝卸股份有限
    公司擔任技術員，108年平均每月收入約36,219元【計算式
    ：（24,797＋52,015＋44,795＋34,322＋33,050＋37,934＋42,772
    ＋42,723＋40,423＋16,367＋34,158＋31,267）÷12＝36,219】，1
    09年1月收入為41,221元，現未領取任何補助，已成年長女
    每月給付3,000元作為租金補貼等情，有財政部高雄國稅局1
    06年及107年綜合所得稅各類所得資料清單及財產歸屬資料
    清單【本院108年度司消債調字第499號卷（下稱調卷）第20
    至22頁】、財產及收入狀況說明書（調卷第5至7頁）、債權
    人清冊（本案卷第82頁）、戶籍謄本（調卷第11頁）、勞工
    保險被保險人投保資料表（調卷第23至25頁）、個人商業保
    險查詢結果表（本案卷第13頁）、財團法人金融聯合徵信中
    心前置協商專用債權人清冊（調卷第12至14頁）、信用報告
    （調卷第15至19頁）、前鎮區公所中低收入戶證明書（調卷
    第38頁）、社會補助查詢表（本案卷第157至160頁）、高雄
    市政府都市發展局函（本案卷第113頁）、在職證明書（本
    案卷第24頁）、薪資表（調卷第29頁、本案卷第25至29頁）
    、高鋒裝卸股份有限公司傳真（本案卷第120至145頁）、存
    簿（本案卷第64至72頁）、健保投保紀錄（調卷第26至28頁
    ）、高雄醫學院診斷證明書（調卷第36頁）、醫療費用收據
    （本案卷第37頁）等附卷可參。依聲請人上述工作、收入情
    形，認以聲請人自陳108年平均每月收入加計長女每月給付
    之3,000元共計39,219元（計算式：36,219＋3,000＝39,219，
    核算其現在償債能力之基礎，堪認妥適。
  ㈢關於聲請人個人日常必要支出部分，聲請人雖主張每月支出2
    1,699元（包含每月房屋租金6,000元）乙情，並提出租賃契
    約（本案卷第56至61頁）為證。惟按債務人必要生活費用，
    以最近1年衛生福利部或直轄市政府所公告當地區每人每月
    最低生活費1.2倍定之，消債條例第64條之2第1項定有明文
    。查衛福部社會司所公告109年度高雄市最低生活費為13,09
    9元，其1.2倍為15,719元，又該最低生活費用之標準，係照
    當地最近1年平均每人消費支出60％訂定，依其基準之家庭收
    支調查報告調查表格式所示有關經常性支出之調查項目，包
    括利息支出、食品、衣著、房租及水費、電費、醫療保健、
    交通、娛樂、教育等，已涵蓋聲請人所陳報之支出項目。本
    院審酌上述每人每月最低生活費用中，房租支出所佔比例約
    為24.36％即3,829 元，是聲請人所稱每月房租6,000 元（聲
    請人與配偶及1名子女同住，由聲請人單獨負擔）並未過高
    ，尚屬合理。依此計算之結果，聲請人每月之必要生活費包
    含房租應以17,890元為計算基礎【計算式：15,719－（15,71
    9×24.36％）＋6,000 ＝17,890】。是本院認聲請人必要生活費
    用以17,890計算已足，逾此範圍難認必要。
　㈣關於聲請人扶養支出部分，聲請人稱須負擔配偶陳靜芬、未
    成年次女趙○玟、母親趙蕭美珠之扶養費，每月各3,000元。
    經查：
  ⒈查配偶陳靜芬係54年生，於106、107年度均無申報所得，名
    下有1996年出廠車輛1部，勞保前於106年1月3日退保，現因
    本態性高血壓、混合型高血脂症、胃食道逆流性疾病食道炎
    、心悸、嚴重貧血，須長期補充鐵劑，建議休息而無業，未
    領取任何補助及給付等情，有戶籍謄本（調卷第11頁）、所
    得及財產歸屬資料清單（本案卷第30至32頁）、勞工保險被
    保險人投保資料表（本案卷第22頁）、社會補助查詢表（本
    案卷第149至151頁）、勞動部勞工保險局函（本案卷第118
    頁）、勞動部勞動力發展署高屏澎東分署函（本案卷第119
    頁）、存簿（本案卷第40至41頁、第73至76頁）、慶大診所
    診斷證明書（本案卷第39頁）在卷可查，堪認陳靜芬有受扶
    養之必要。至於扶養費用數額部分，按受扶養者之必要生活
    費用，準用第一項規定計算基準數額，並依債務人依法應負
    擔扶養義務之比例認定之，消債條例第64條之2第2項亦有明
    定。本院審酌房屋租金均由聲請人單獨負擔，應自陳靜芬必
    要生活費用中扣除相當於房租支出所佔比例，以109年度高
    雄市每人每月不含房屋支出之最低生活必需11,890元計算，
    由聲請人與已成年之長女共同負擔，每人應負擔5,945元（
    計算式：11,890÷2＝5,945）。聲請人僅主張每月支出配偶扶
    養費3,000元，堪認合理。
  ⒉其次，次女趙○玟係90年10月生，現就讀高職，於106、107年
    度均無申報所得，名下無財產，現無工作收入，亦未領取任
    何補助等情，此有戶籍謄本（調卷第11頁）、所得資料清單
    及財產歸屬資料清單（本案卷第33至35頁）、存簿（本案卷
    第42至43頁）、社會補助查詢表（本案卷第146至148頁）附
    卷可參。趙○玟既未成年，名下復無財產，堪認有受扶養之
    權利。至於扶養費用數額部分，以109年度高雄市每人每月
    不含房屋支出之最低生活費1.2倍即11,890元計算（詳前述
    ），聲請人主張每月支出子女扶養費共計3,000元尚為可採
    。
  ⒊再者，母親趙蕭美珠係37年生，現無業，於106、107年度均
    無申報所得，名下無財產，前於98年3月23日領取210,778元
    勞保老年給付，現每月領取4,195元國民年金老年年金，與
    母親一同租屋居住之聲請人二妹則每月領有3,200元租金補
    助，另母親之郵局存款帳戶均由二妹在使用等情，此有戶籍
    謄本（本案卷第19頁）、所得資料清單及財產歸屬資料清單
    （本案卷第36至38頁）、租賃契約書（本案卷第79至80頁）
    、存簿（本案卷第44至55頁、第62頁）、高雄市政府都市發
    展局函（本案卷第113至117頁）、社會補助查詢表（本案卷
    第152至156頁）、勞動部勞工保險局函（本案卷第118頁）
    、切結書（本案卷第95頁）、勞工保險被保險人投保資料表
    （本案卷第23頁）附卷可憑。則以趙蕭美珠上述財產、收入
    狀況，尚不足以維持生活，有受聲請人及其他扶養義務人扶
    養之權利。至趙蕭美珠所需扶養程度，以109年度高雄市每
    人每月最低生活費1.2倍即15,719元，扣除每月領取之國民
    年金老年年金，聲請人與其餘2名扶養義務人共同分擔，每
    人應負擔3,841元【計算式：（15,719－4,195）÷3＝3,841】
    。聲請人僅主張每月支出母親扶養費3,000元，應為可採。
  ㈤綜上所述，聲請人每月平均收入為39,219元，扣除必要生活
    費17,890元、配偶扶養費3,000元、次女扶養費3,000元、母
    親扶養費3,000元後，尚餘12,329元。而聲請人目前負債總
    額為1,115,007元（調卷第54至56頁、本案卷第96至112頁，
    包括：遠東銀行、彰化銀行、玉山銀行、高雄銀行、勞動部
    勞工保險局），以上開餘額按月攤還結果，至少約須8年（
    計算式：1,115,007÷12,329÷12＝8）始能清償完畢，堪認聲
    請人確有不能清償債務之情事。從而，聲請人向本院聲請清
    算，應予准許，並命司法事務官進行本件清算程序。
四、依消債條例第11條第1 項、第83條第1 項、第16條第1 項，
    裁定如主文。
中　　華　　民　　國　 109　　年　　4 　　月　　22　　日
              　　民事庭　　  法　官　陳宛榆
以上正本係照原本作成。
本裁定不得抗告。
中　　華　　民　　國　 109　　年　　4 　　月　　22　　日
  　                          書記官　何福添